【裁判字號】    89,上,1147
【裁判日期】    900103
【裁判案由】    拆屋還地
【裁判全文】
臺灣高等法院民事判決  八十九年度上字第一一四七號
      上  訴  人  乙○○
      訴訟代理人  陳信亮律師
      被上訴人    甲○○○    住台北市○○○路○段二一八號五樓
      訴訟代理人  連阿長律師
右當事人間請求拆屋還地事件，上訴人對於中華民國八十九年五月二十四日臺灣士林
地方法院八十九年度訴字第五九號第一審判決提起上訴，本院判決如左：
    主    文
上訴駁回。
第二審訴訟費用由上訴人負擔。
    事    實
甲、上訴人方面：經合法傳喚未到庭，惟據其所提出之書狀表示：
壹、聲明：求為判決
一、原判決廢棄。
二、被上訴人在第一審之訴及假執行之聲請均駁回。
貳、陳述：除與原判決記載相同部分，茲予引用外，並補稱：
一、原判決附圖ａ、ｂ所示木屋合計八十七平方公尺，係上訴人之原同居人賴阿白所蓋
    ，有被上訴人於八十年十月七日所寄之郵局存証信函可稽，並有原審八十二年度
    調字第一七四號調解筆錄可憑，故被上訴人明知系爭木屋係賴阿白所建，仍對上
    訴人訴請拆除，自屬當事人不適格。
二、証人賴阿白在原審八十八年度訴字第八０二號另案中之証言，雖與其在前開調解
    案中之自認事實不符，然此乃因與上訴人分手而故為不實之証詞，自欠缺証據之
    証明力。另証人周金福係被上訴人之至親，並為前開調解案件之代理人，其証言
    自屬偏頗而不足採。
三、上訴人雖於訴訟中自認系爭房屋係伊所建，此乃因上訴人代被上訴人管理土地，
    並居住系爭房屋二十餘年，在就管理酬勞未獲結清之前，恐否認之結果，權利可
    能不保，因此乃有自認之情形發生，唯此自認與賴阿白在前開調解事件中所為之
    認諾不符，自不足執為上訴人不利之論據。
四、被上訴人之存証信函亦確認系爭木屋係農舍之用，並經其同意搭建，則在未變更
    使用之情形下，訴請拆除，自屬無理由。
參、證據：援用原審所提之立証方法。
乙、被上訴人方面：
壹、聲明：駁回上訴。
貳、陳述：除與原判決記載相同部分，茲予引用外，並補稱：
一、上訴人主張系爭房屋係訴外人賴阿白所建，殊屬違誤，蓋系爭屋乃上訴人所建之
    事實，業據上訴人在原審八十八年度訴字第八０二號案內自認在卷。
二、証人賴阿白在前開案件中亦具結証稱系爭房屋係上訴人所建。
參、證據：援用原審之立証方法。
    理      由
一、上訴人經合法通知未於言詞辯論期日到場，查無民事訴訟法第三百八十六條所列
    各款之情事，爰依被上訴人之聲請，由其一造辯論而為判決。
二、被上訴人起訴主張：坐落於台北市○○區○○段一小段四０一地號，面積六六四
    ０平方公尺之土地  (下稱系爭土地)，所有權全部屬伊所有，上訴人未經伊之同
    意，於系爭土地上興建門牌號碼為台北市○○區○○路六段三三一巷二十五號之
    木屋如附圖所示Ａ、Ｂ部分（面積分別為十七平方公尺、七十平方公尺），並在
    系爭土地上搭建鐵皮屋如附圖所示Ｃ部分（面積為十九點零二平方公尺）、放置
    貨櫃屋如附圖所示Ｅ部分（面積為十五點一二平方公尺）以及廢棄車如附圖所示
    Ｄ、Ｆ部分（面積分別為六點六一平方公尺、三點七九平方公尺），為無權占有
    ，爰依民法第七百六十七條之規定，請求命上訴人將上開建物及地上物拆除及遷
    離系爭土地，並將占用之系爭土地返還被上訴人之判決。
三、上訴人則以：系爭土地原為空地，是被上訴人及其配偶要求上訴人代為看管系爭
    土地，上訴人於看管期間並雇工種植果樹，該費用被上訴人迄未返還，如被上訴
    人返還這些費用，上訴人始同意拆屋還地；上訴人在系爭土地上搭蓋建物、設置
    工作物，被上訴人均知悉等語，資為抗辯。
四、被上訴人主張系爭土地全部為其所有，上訴人於系爭土地上興建台北市○○區○
    ○路六段三三一巷二十五號之木屋如原判決附圖所示Ａ、Ｂ部分（面積分別為十
    七平方公尺、七十平方公尺）、鐵皮屋如原判決附圖所示Ｃ部分（面積為十九點
    零二平方公尺）、放置貨櫃屋如原判決附圖所示Ｅ部分（面積為十五點一二平方
    公尺）以及廢棄車如原判決附圖所示Ｄ、Ｆ部分（面積分別為六點六一平方公尺
    、三點七九平方公尺）之事實，為上訴人所不爭，且有土地登記簿謄本足稽，並
    經原審於八十八年度訴字第八○二號排除侵害事件（該事件經被上訴人撤回起訴
    結案）至現場履勘，囑託地政事務所測量，製有複丈成果圖可憑，此有台北市士
    林地政事務所八十八年九月二十日北市士地二字第八八六一四一二五○○號覆函
    可證，自堪信為真實。
五、至被上訴人主張上訴人所有之系爭木屋及地上物係屬無權占用一節，則遭上訴人
    所否認，並以前開情詞置辯，經查：
(一)按自認之撤銷，除別有規定外，以自認人能証明與事實不符或經他造同意者，始
    得為之，民事訴訟法第二百七十九條第三項定有明文，本件系爭木造房屋、鐵皮
    屋及貨櫃屋均係上訴人所搭建一節，業據其分別於原審八十八年訴字第八０二號
    案內及本案原審時自認在卷  (見原審卷第二十二頁，本院卷第三十二之一頁)，
    並經原審調閱八十八年度訴字第八０二號卷查明，而証人賴阿白在原審八十八年
    訴字第八０二號案內亦到庭証稱系爭房屋係上訴人所搭建  (見本院卷第三十二
    頁)，上訴人雖指賴阿白之供述不實云云，然查賴阿白並非該案之當事人，其係
    以証人身分出庭應訊，其供述無所謂自認之問題，況上訴人業已分別在前開案件
    及本案中自認在卷，復無法提出具體事証証明其自認與事實不符或經他造同意，
    依前開說明，自不得撤銷其自認。至上訴人於上訴本院後另辯稱原判決附圖Ａ、
    Ｂ所示木屋合計八十七平方公尺，係上訴人之原同居人賴阿白所蓋，並以原審八
    十二年度調字第一七四號調解筆錄為証  (見原審卷第十一頁)，然此不僅與賴阿
    白之供述不符，亦與上訴人之自認不符，尚不足取。訴外人賴阿白已遷離他處，
    未占用系爭土地，而系爭木屋乃上訴人所建，賴阿白無權拆除，上訴人於事後仍
    繼續占用，並再占用而搭建鐵皮屋、放置貨櫃屋及報廢汽車，則被上訴人本於所
    有權，對於現在占用其所有土地之人訴請拆屋還地，乃依法行使權利，無當事人
    不適格之問題，此部分其辯解殊不足取。
(二)至上訴人辯稱其搭建系爭房屋已得被上訴人同意云云，然此亦遭被上訴人所否認
    ，查証人賴阿白於原審八十八年訴字第八０二號案內已証稱上訴人建屋未得被上
    訴人同意在案  (見本院卷第三十二頁)，而証人周金福亦於原審到庭証明並無此
    事在卷  (見原審卷第三十六頁)，上訴人復無法舉証以資証明，所辯自無足取。
四、上訴人所有之木屋、鐵皮屋及上開工作物占用被上訴人所有系爭土地，又未舉證
    證明有何占用之合法權源，從而，被上訴人依上開法條之規定，請求上訴人將無
    權占用被上訴人所有系爭土地部分之木屋 (如原判決附圖所示Ａ、Ｂ部分，面積
    分別為十七平方公尺、七十平方公尺)、鐵皮屋  (如原判決附圖所示Ｃ部分，面
    積為十九點零二平方公尺)、貨櫃屋 (如原判決附圖所示Ｅ部分，面積為十五點
    一二平方公尺)以及廢棄車 (如原判決附圖所示Ｄ、Ｆ部分，面積分別為六點六
    一平方公尺、三點七九平方公尺) 拆除及移離系爭土地，並將土地返還予被上訴
    人，應予准許。原審所為上訴人敗訴之判決，於法並無不合。上訴論旨仍執前詞
    指摘原判決不當，求予廢棄改判，為無理由。
據上論結，本件上訴為無理由，依民事訴訟法第四百四十九條第一項、第四百六十三
條、第三百八十五條第一項，第七十八條，判決如主文。
中      華      民      國      九十      年      一    月      三      日
                                  臺灣高等法院民事第四庭
                                        審判長法  官  李  瓊  蔭
                                              法  官  林  金  吾
                                              法  官  張      蘭
右正本係照原本作成。
如不服本判決，應於收受送達後二十日內向本院提出上訴書狀，其未表明上訴理由者
，應於提出上訴後二十日內向本院補提理由書狀（均須按他造當事人之人數附繕本）
上訴時應提出委任律師或具有律師資格之人之委任狀；委任有律師資格者，另應附具
律師及格證書及釋明委任人與受任人有民事訴訟法第四百六十六條之一第一項但書或
第二項（詳附註）所定關係之釋明文書影本。
中      華      民      國      九十    年      一      月    十二      日
                                              書記官  應  瑞  霞
附註：
民事訴訟法第四百六十六條之一（第一項、第二項）：
對於第二審判決上訴，上訴人應委任律師為訴訟代理人。但上訴人或其法定代理人具
有律師資格者，不在此限。
上訴人之配偶、三親等內之血親、二親等內之姻親，或上訴人為法人、中央或地方機
關時，其所屬專任人員具有律師資格並經法院認為適當者，亦得為第三審訴訟代理人
。


司法院資訊處製作；財團法人民間司法改革基金會備份。
